臺灣高等法院民事判決
111年度上易字第751號
上  訴  人  徐錦秀      
被  上訴人  新竹市政府
法定代理人  陳章賢    
訴訟代理人  劉時宇律師
            陳錦芳律師

上列當事人間請求排除侵害事件，上訴人對於中華民國111年5月
27日臺灣新竹地方法院111年度訴字第143號第一審判決提起上訴
，本院於111年9月28日言詞辯論終結，判決如下：
    主  文
上訴駁回。
第二審訴訟費用由上訴人負擔。
    事實及理由
壹、程序部分：
    被上訴人之法定代理人原為林智堅，嗣變更為陳章賢，並據
    其聲明承受訴訟等情，有行政院民國111年7月6日院臺綜字
    第1110021843號函及聲明承受訴訟狀在卷可稽（見本院卷第
    57-63頁），核與民事訴訟法第175條規定相符，應予准許。
貳、實體部分：　
一、上訴人主張：伊於105年4月間購入門牌號碼新竹市○○路000
    巷00號房屋（下稱系爭房屋），經整修後，伊家人於110年7
    月間搬入居住，始發現被上訴人在系爭房屋前之新竹市○○段
    000地號（下簡稱000地號）私人土地上設置並負責養護、管
    理之路燈（編號108088，下稱系爭路燈），光線直接灌入系
    爭房屋1樓及2樓房間，使伊家人及伊深受光害，生活作息受
    影響，只能以遮光布遮住光線，但如此屋內即無法通風對流
    ，嚴重侵害伊身體、健康、居家安寧等人格法益。伊多次向
    被上訴人及內政部營建署提出陳情，均未獲置理，爰依民法
    第184條、第185條、第767條、第148條等規定，提起本件訴
    訟，並聲明：㈠被上訴人應將系爭路燈燈桿及開關箱、燈具
    、線路等設備移除，不得使該路燈燈光照射並朝向系爭房屋
    整戶。㈡願供擔保，請准宣告假執行。原審為上訴人敗訴之
    判決，上訴人不服，提起上訴，上訴聲明：㈠原判決廢棄。㈡
    被上訴人應將系爭路燈燈桿及開關箱、燈具、線路等設備移
    除，不得使該路燈燈光照射並朝向系爭房屋整戶（上訴人於
    原審另依民法第774條、第793條規定請求部分於本院不再主
    張）。
二、被上訴人則以：系爭路燈設置於系爭房屋前方已多年，上訴
    人於110年7月27日向伊陳情前，未曾有民眾反應系爭路燈設
    置不當，造成光害或其他困擾；上訴人向伊反應後，伊已派
    員就系爭路燈加裝彎頭，使系爭路燈照明範圍儘量照向路面
    ，以減少光線散射進入系爭房屋，亦轉請當地里長邀集鄰近
    住戶討論是否可加裝遮光板或降低高度改善，但因此舉將造
    成照明範圍變差而未獲共識，因里長協調鄰近住戶未果，系
    爭路燈亦無鄰近適當地點可供遷移；伊亦曾建議上訴人提供
    住宅外牆供壁掛路燈，以改變路燈照射方向，但遭上訴人反
    對，是伊已盡一切努力改善。又系爭路燈之設置，係依據内
    政部頒布「市區道路及附屬工程設計規範」第19章道路照明
    之相關規定辦理，如系爭路燈拆除，將導致路燈間距拉大為
    60公尺，勢必導致燈桿間之夜間照明不符規定。再光害問題
    於我國並無制定明確之相關標準，依上訴人所提系爭房屋照
    片，光線多照射到系爭房屋外牆及陽台，透過窗戶進入2樓
    房間之光線已甚為微弱，應屬可容忍之合理燈光散射，上訴
    人亦未提供相關醫學診斷證明光害對其及家人之影響，實無
    從確信已超越一般人社會生活所能容忍且情節重大。且上訴
    人可利用遮光簾或類似設備，藉以遮擋光線進入住家，卻請
    求將系爭路燈拆除，其所得利益極少，卻將造成鄰近住戶或
    用路人於夜間行經該處時之恐懼，對他人及社會造成之損失
    甚大，顯以損害他人為主要目的，而屬民法第148條之權利
    濫用。答辯聲明：上訴駁回。
三、查上訴人於105年4月間購入系爭房屋，系爭房屋外之新竹市
    ○○段000地號私人土地上有被上訴人所設置並負責養護、管
    理之系爭路燈等情，有建物及土地登記謄本、現場照片、地
    籍圖謄本在卷可稽（見原審竹簡調字卷、原審卷第21-23、3
    9、71-73、83頁），且為兩造所不爭執，自堪信屬真實。上
    訴人主張系爭路燈燈光直接射入系爭房屋，侵害伊身體健康
    及居住安寧，亦妨害伊正常使用系爭房屋，而依民法第184
    條、第185條、第767條、第148條等規定，請求被上訴人將
    系爭路燈設備移除乙節，為被上訴人所否認，並以前詞置辯
    ，經查：
　㈠上訴人依民法第184條、第185條、第767條規定請求部分：
　⒈按因侵權行為所發生之損害賠償請求權，以有故意或過失不
    法侵害於他人權利，或故意以背於善良風俗之方法，加損害
    於他人，或違反保護他人之法律，致生損害於他人為成立要
    件，此觀民法第184條規定即明。又按共同侵權行為，須各
    行為人之行為皆成立侵權行為為要件，而侵權行為之成立，
    須行為人因故意過失不法侵害他人權利，亦即行為人須具備
    歸責性、違法性，並不法行為與損害間有因果關係，始能成
    立；且主張侵權行為損害賠償請求權之人，對於侵權行為之
    成立要件應負舉證責任。另按所有人對於妨害其所有權者，
    得請求除去之，民法第767條中段固有明文，惟所有人應就
    其所有權遭妨害之事實，先負舉證責任。
　⒉上訴人主張：人體除眼睛有光感受器外，尚有眼外光感受器
    存在於皮膚、肌肉、骨骼、大腦、神經系統、生殖器、精子
    等組織，被上訴人設置之系爭路燈照射伊整棟房屋，燈光入
    侵伊房間，宛如整個夜晚開燈活動或睡覺，會抑制大腦褪黑
    激素分泌，導致人體免疫功能降低，包括刺激乳癌細胞生長
    ，並使癌細胞轉移，此外還會造成憂鬱症、糖尿病、心血管
    疾病、肥旁、壓力、睡眠不足、生理時鐘紊亂、甲狀腺癌、
    攝護腺癌等，侵害伊身體健康及居住安寧，伊與家人已罹患
    乳房纖維瘤及纖維囊腫，無人能保證不會變成乳癌等語，固
    提出現場照片、網路文章等件為證（見原審竹簡調字卷、本
    院卷第105-161頁）。惟觀諸上訴人提出之現場照片、地籍
    圖謄本，系爭路燈雖正對系爭房屋，然與系爭房屋隔有約4
    米寬之○○路000巷，系爭房屋二樓並有陽台，其室內房間距
    離系爭路燈應超過5米；且系爭路燈燈管面係朝向地面，並
    非直射系爭房屋，於夜間，系爭房屋在室內燈光關閉之情形
    下，雖可見系爭路燈光線於大門打開時經由大門，及經由無
    裝設窗簾之窗戶透入系爭房屋，然室內亦有陰暗處，並非整
    間房間處於明亮之狀態，堪認系爭路燈之亮度應與一般路燈
    無異，系爭房屋倘裝設遮光窗簾或透氣之百葉窗，當能有效
    減免光線經由窗戶透入系爭房屋之情形，即無影響上訴人及
    其家人身體健康、居家安寧，或妨礙上訴人正常使用系爭房
    屋之虞；況上訴人亦未提出其與家人所患疾病與系爭路燈有
    關之診斷證明，其主張系爭路燈之設置已侵害伊與家人之身
    體健康云云，自非可採。上訴人雖主張伊並無容忍系爭路燈
    及裝設窗簾之義務云云，然窗簾為現今社會房屋常見之居家
    生活或裝潢用品，並非所費不貲，而路燈則為現代化社會考
    量交通及治安等因素下不可或缺而普設之公共設施，人民於
    人身安全蒙受其利之同時，亦有於合理範圍內容忍其存在之
    必要，且全國受路燈照射之住宅不計其數，縱上訴人因系爭
    路燈恰好在其屋前而需於系爭房屋裝設窗簾以避光，亦難認
    係對上訴人不公平之差別待遇；遑論上訴人購入系爭房屋前
    ，系爭路燈早已設置，並於103年9月更換為LED燈具，有系
    爭路燈照片在卷可稽（見原審竹簡調字卷），上訴人於購入
    前未仔細確認是否無法接受系爭路燈燈光之照射，於購入後
    方指被上訴人設置系爭路燈為侵權行為，自難認有據。
　⒊再000地號現為鋪設柏油路面並劃有紅黃線之○○路000巷，有
    現場照片及地籍圖在卷可稽（見原審卷第73、83頁）。被上
    訴人主張系爭路燈之設置，係依據内政部頒布「市區道路及
    附屬工程設計規範」第19章道路照明及「全臺設置LED路燈
    技術規範」之相關規定辦理，上開規範對於道路照明設施設
    置之高度、照度及明暗均勻度均有明確規定，系爭路燈所在
    之道路寬度在6米以下，係以6公尺高燈桿為主，而路燈設置
    之間距，一般普遍介於4〜5倍燈桿高度；系爭路燈燈桿高7公
    尺，燈具安裝離地5.5公尺，與前一盞路燈（編號：108087
    ）之距離為31.4公尺，與下一盞路燈（編號：108089）之距
    離為28.7公尺，其桿距尚屬合理範圍（4〜5倍燈桿高度），
    故目前設置位置已為適當，若將系爭路燈逕予移除，將導致
    編號108087及編號108089二盞路燈之間距拉大為60公尺，而
    不符市區道路之夜間照明規定；且經當地里長協調周遭住戶
    ，亦無法達成遷移或變更路燈照明度之共識，上訴人亦不同
    意以弱光之方式辦理等語，業據其提出前開規範及現場丈量
    之照片為證（見原審卷第45-63頁），堪認被上訴人係本於
    其市區道路主管機關之權責，依法設置系爭路燈，且系爭路
    燈設置已久，當地住戶亦未達成遷移及更改照明度之共識，
    自難認被上訴人有何故意或過失不法侵害於他人權利，或故
    意以背於善良風俗之方法，加損害於他人，或違反保護他人
    之法律，致生損害於他人之侵權行為，或有何妨害上訴人正
    常使用系爭房屋之行為。上訴人雖主張000地號為私有土地
    ，為社區內私設通路，政府並未辦理徵收，即非屬市區道路
    ，而無市區道路條例第32條及市區道路及附屬工程設計規範
    第19章適用之餘地云云，然市區道路條例第10條僅規定修築
    市區道路所需土地，「得」依法徵收之，並未規定所有之市
    區道路均應予徵收，自難以000地號現仍為私人所有，即謂
    其非市區道路，上訴人前開主張自不可採。此外，上訴人主
    張被上訴人與里長有共同侵權行為，然其除未證明被上訴人
    有何侵權行為外，亦未就里長有何侵權行為舉證以實其說，
    其依民法第185條規定為請求，自屬無據。
　⒋基上，上訴人並未證明被上訴人有何侵權行為及妨害其所有
    權之行為，其依民法第184條、第185條、第767條規定請求
    被上訴人應將系爭路燈燈桿及開關箱、燈具、線路等設備移
    除，不得使該路燈燈光照射並朝向系爭房屋整戶，自無理由
    。
　㈡上訴人依民法第148條規定請求部分：
　  按權利之行使，不得違反公共利益或以損害他人為主要目的
    ，固為民法第148條第1項所明定。惟查被上訴人於000地號
    土地上即系爭房屋對面設置系爭路燈，乃本於其市區道路主
    管機關之權責，基於維護車輛、行人安全、無障礙生活環境
    及道路景觀之原則（市區道路條例第32條規定參照）所負之
    公共行政義務，純屬維護公共利益之行政措施，且系爭路燈
    之高度、與前後路燈之距離均符合相關規定，已如前述，其
    設置顯非以損害上訴人為目的，而係為符合市區道路夜間照
    明之公益需求，上訴人依民法第148條規定請求被上訴人移
    除系爭路燈等設備云云，亦無足採。
四、綜上所述，上訴人依民法第184條、第185條、第767條、第1
    48條之規定，請求被上訴人應將系爭路燈燈桿及開關箱、燈
    具、線路等設備移除，不得使該路燈燈光照射並朝向系爭房
    屋整戶，為無理由，不應准許。原審為上訴人敗訴之判決，
    經核於法並無違誤。上訴論旨指摘原判決不當。求予廢棄，
    非有理由。
五、本件事證已臻明確，兩造其餘攻擊防禦方法，經本院詳加審
    酌後，認與判決之結果不生影響，爰不一一論述，併此敘明
    。
六、據上論結，本件上訴為無理由，依民事訴訟法第449條第1項
    、第78條，判決如主文。
中　　華　　民　　國　　111 　年　　10　　月　　19　　日
                  民事第十三庭  
                      審判長法  官  林純如
                            法  官  邱蓮華
                            法  官  柯雅惠
正本係照原本作成。
如不服本判決，應於收受送達後20日內向本院提出上訴書狀，其
未表明上訴理由者，應於提出上訴後20日內向本院補提理由書狀
（均須按他造當事人之人數附繕本）上訴時應提出委任律師或具
有律師資格之人之委任狀；委任有律師資格者，另應附具律師資
格證書及釋明委任人與受任人有民事訴訟法第466 條之1第1項但
書或第2項所定關係之釋明文書影本。如委任律師提起上訴者，
應一併繳納上訴審裁判費。
中　　華　　民　　國　　111 　年　　10　　月　　19　　日
　　　　　　　　　　　　　  書記官  鄭信昱